【裁判字號】    98,上訴,3268
【裁判日期】    981014
【裁判案由】    誣告等
【裁判全文】
臺灣高等法院刑事判決                98年度上訴字第3268號
上  訴  人  臺灣板橋地方法院檢察署檢察官
被      告  丙○○
被      告  甲○○
上列上訴人因被告誣告等案件，不服臺灣板橋地方法院98年度訴
字第1898號，中華民國98年7月7日第一審判決（起訴案號：臺灣
板橋地方法院檢察署98年度偵字第12176號），提起上訴，本院
判決如下：
    主  文
原判決撤銷。
丙○○意圖他人受刑事處分，向該管公務員誣告，處有期徒刑壹
月。又證人，於檢察官偵查時，於案情有重要關係之事項，供前
具結，而為虛偽陳述，處有期徒刑壹月。應執行有期徒刑壹月拾
伍日。緩刑貳年。
甲○○證人，於檢察官偵查時，於案情有重要關係之事項，供前
具結，而為虛偽陳述，處有期徒刑壹月。緩刑貳年。
    事  實
一、丙○○因前與社區管理員乙○○就社區管理相關事項有所糾
    紛，竟意圖使乙○○受刑事處分，基於誣告之犯意，於民國
    （下同）96年9月12日（起訴書誤載為同年月19日），在臺
    北縣政府警察局中和分局南勢角派出所，向員警謊稱乙○○
    基於公然侮辱之犯意，於同年9月9日22時26分許，在臺北縣
    中和市○○街440號百祥京都社區中庭之公眾得出入之場所
    ，公然以「幹你阿嬤老GY、臭GY」等言語辱罵丙○○等情，
    而向該管警察機關誣指乙○○涉犯刑法公然侮辱罪嫌，使乙○○經臺灣板橋地方法院檢察署檢察官偵查後，於96年12月
    12日以96年度偵字第25516號對乙○○聲請簡易判決處刑。
二、甲○○係丙○○之友人，其前於87年間因竊盜案件，經臺灣
    基隆地方法院以87年度易字第157號判處有期徒刑3月，並經
    本院以87年度上易字第5483號駁回上訴確定，於88年3月28
    日入監執行，並於88年6月25日執行完畢（於本案不構成累
    犯）。丙○○於對乙○○提出上開告訴後，又與甲○○二人
    分別基於偽證之犯意，於96年11月5日，在臺灣板橋地方法
    院檢察署第407偵查庭內，於該署96年度偵字第25516號案件
    偵查中，分別以證人之身分，供前具結，並就上開乙○○是
    否有公然侮辱丙○○之於案情有重要關係之事項，於檢察官
    訊問時均為：「乙○○於96年9月9日22時26分許，在臺北縣
    中和市○○街440號百祥京都社區中庭，以『幹你阿嬤老GY
    、臭GY』等言語辱罵丙○○」等虛偽陳述。嗣上開案件經臺
    灣板橋地方法院以97年度簡上字第205號案件審理後，判處
    乙○○無罪確定，始查悉上情。
三、案經乙○○訴由臺灣板橋地方法院檢察署檢察官偵查起訴。
    理  由
一、上揭事實，業據被告丙○○於原審暨本院審理時，被告甲○○於原審審理時坦承不諱（見原審卷第33頁背面、第34頁、
    第44頁背面、第46頁，本院卷第49頁），且有證人即「百祥
    京都社區」住戶詹美雲、吳貴鳳、張紹軒於臺灣板橋地方法
    院檢察署96年度偵字第25516號，即上開妨害名譽案件偵查
    中之證述可佐，並有丙○○於臺灣板橋地方法院檢察署96年
    度偵字第25516號案件96年9月12日（起訴書誤載為同年月19
    日）警詢筆錄、同上偵查案件96年11月5日檢察官訊問筆錄
    各一件暨證人結文二件、臺灣板橋地方法院97年度簡上字第
    205號案件97年7月16日之勘驗筆錄、臺灣板橋地方法院97年
    度簡上字第205號刑事判決書各一件在卷可稽，並經原審勘
    驗96年9月9日晚上10時19分至10時36分「百祥京都社區」監
    視錄影光碟屬實。是被告二人之自白核與事實相符，應堪信
    實。至被告甲○○於本院審理時翻異前詞，否認有偽證犯行
    云云，惟與前揭證人之證述、監視錄影光碟及勘驗筆錄不符
    ，顯係卸責之詞，要無可採。本件事證明確，被告二人犯行
    洵堪認定，均應予依法論科。
二、核被告丙○○所為，係犯刑法第169條第1項之誣告罪、刑法
    第168條之偽證罪；被告甲○○所為，係犯刑法第168條之偽
    證罪。又按數證人分別所為具結之效力，僅個別及於具結之
    各該證人，而不及於他證人，故偽證罪僅得由一人實施，無
    法由數人共同實施之可能（參照司法院（81）廳刑一字第13
    529號函示研究意見）。查本件被告二人在臺灣板橋地方法
    院檢察署96年度偵字第25516號案件，於96年11月5日檢察官
    訊問時，係分別具結作證，其具結之效力不及於他證人，是
    被告二人上開偽證之犯行，係各別犯偽證罪，公訴意旨認被
    告二人就所犯偽證罪部分，有犯意聯絡及行為分擔，為共同
    正犯，容有未洽，併此敘明。被告丙○○所犯前開誣告罪及
    偽證罪二罪間，犯意各別，行為互殊，應予分論併罰。再按
    刑法第172條規定：犯第168條至第171條之罪，於所虛偽陳
    述或所誣告之案件，裁判或懲戒處分確定前自白者，減輕或
    免除其刑。查被告二人業於原審審判中自白其等犯罪，自應
    依同法第172條減輕其刑。又刑法第172條自白減免之規定，
    並不專在獎勵犯罪人之悛悔，而要在引起偵查或審判機關之
    易於發見真實，故不論該被告之自白在審判前或審判中，自
    動或被動，簡單或詳細，一次或二次以上，並其自白後有無
    翻異，苟其自白在所犯案件裁判確定以前，即應依該條規定
    減免其刑（參照最高法院31年上字第345號判例意旨、89年
    度台上字第3824號判決意旨）。是被告甲○○雖於本院翻異
    前詞否認犯罪，惟揆諸前揭說明，仍應減輕其刑。
三、原審認被告丙○○、甲○○罪證明確，予以論罪科刑，固非
    無見。惟被告二人於原審業已自白犯罪，原判決未依刑法第
    172條之規定減刑，尚有未合。檢察官循告訴人請求提起上
    訴，其上訴意旨略謂，被告二人未與被害人和解，犯後態度
    非佳，予以緩刑，容有未洽云云，然和解與否，涉及被害人
    請求金額及被告經濟能力等情事，而緩刑考量重點在被告等
    有無再犯之虞。原判決業已考量被告二人犯罪之動機及犯後
    自白犯罪之態度，衡情酌理，始為被告等緩刑，是檢察官上
    訴無理由。惟原判決既有如上可議之處，自應由本院將原判
    決予以撤銷改判。爰分別審酌被告丙○○僅因與告訴人乙○○就社區管理相關事項有所糾紛，即誣告乙○○公然侮辱，
    嗣並與被告甲○○為偽證犯行之動機暨目的，對告訴人所生
    危害非鉅、及渠等犯罪後自白犯罪之態度等一切情狀，分別
    量處如主文所示之刑，並就丙○○所犯之罪，定其應執行刑
    。末查，被告丙○○前未曾因故意犯罪受有期徒刑以上刑之
    宣告，有本院被告前案紀錄表一件在卷可稽；被告甲○○前
    於87年間，因竊盜案件，經臺灣基隆地方法院以87年度易字
    第157號判處有期徒刑3月，並經本院以87年度易字第5483號
    駁回上訴確定，於88年3月28日入監執行，並於88年6月25日
    執行完畢，其於上開有期徒刑執行完畢後5年以內，未曾因
    故意犯罪受有期徒刑以上刑之宣告，此有本院被告前案紀錄
    表一件在卷可稽。又被告丙○○為一中度精障者，有丙○○
    中華民國身心障礙手冊影本附卷可按（見原審卷第40頁），
    被告甲○○係丙○○友人，其等與告訴人係偶然衝突，一時
    失慮，致罹刑章，所誣指公然侮辱罪，刑責甚輕，犯後於原
    審均已坦承犯行，尚有悔意，經此偵、審暨科刑教訓後，均
    當知所警惕，信無再犯之虞，且其等所宣告刑期不高，但不
    能易科罰金，本院因認對渠等宣告之刑以暫不執行為適當，
    爰併予各宣告緩刑二年，以啟自新。
據上論斷，應依刑事訴訟法第369條第1項前段、第364條、第299
條第1項前段，刑法第168條、第169條第1項、第172條、第51條
第5款、第74條第1項第1款、第2款，判決如主文。
本案經檢察官周志榮到庭執行職務。
中    華    民    國    98    年    10    月    14    日
                  刑事第十七庭  審判長法  官  趙功恆
                                      法  官  黃雅芬
                                      法  官  陳世宗
以上正本證明與原本無異。
如不服本判決，應於收受送達後10日內向本院提出上訴書狀，其
未敘述上訴之理由者並得於提起上訴後10日內向本院補提理由書
（均須按他造當事人之人數附繕本）「切勿逕送上級法院」。
                                      書記官  魏汝萍
中    華    民    國    98    年    10    月    14    日
附錄：本案論罪科刑法條全文
中華民國刑法第168條
（偽證罪）
於執行審判職務之公署審判時或於檢察官偵查時，證人、鑑定人
、通譯於案情有重要關係之事項，供前或供後具結，而為虛偽陳
述者，處7年以下有期徒刑。
中華民國刑法第169條
（誣告罪）
意圖他人受刑事或懲戒處分，向該管公務員誣告者，處7年以下
有期徒刑。
意圖他人受刑事或懲戒處分，而偽造、變造證據，或使用偽造、
變造之證據者，亦同。


司法院資訊處製作；財團法人民間司法改革基金會備份。
